臺灣臺北地方法院交通事件裁定　　　　94年度交聲字第1007號
原處分機關　臺北市交通事件裁決所
異　議　人
即受處分人　甲○○
上列受處分人因違反道路交通管理處罰條例案件，對於臺北市交
通事件裁決所民國九十四年八月二日所為之處分（原處分案號：
北市裁三字第裁二二─Ａ四Ｋ七０四三二八號），聲明異議，本
院裁定如下：
    主      文
異議駁回。
    理      由
一、按汽車駕駛人轉彎時，不依標誌、標線、號誌指示者，處新
    臺幣（下同）六百元以上一千八百元以下罰鍰，並應記違規
    點數一點，道路交通管理處罰條例第四十八條第一項第二款
    、第六十三條第一項第一款分別定有明文。又行為人有違反
    道路交通管理處罰條例之情形者，應填製舉發違反道路交通
    管理事件通知單，當場舉發者，應將該通知單填記後交付該
    行為人簽名或蓋章收受之，拒絕簽章者，並記明其事由，視
    為已收受，違反道路交通管理事件統一裁罰基準及處理細則
    （下稱處理細則）第十一條第一項第一款亦規定甚明。再者
    ，汽車駕駛人如有轉彎時不依標誌、標線、號誌指示之違規
    行為，而逾越應到案期限三十日以上，到案聽候裁決，經主
    管機關調查後仍認定其有違反道路交通管理處罰條例之行為
    者，依處理細則第四十四條第一項及違反道路交通管理事件
    統一裁罰基準表（下稱基準表）之規定，應處駕駛人一千八
    百元之罰鍰，並記違規點數一點。
二、本件處分經過：本件異議人即受處分人甲○○於民國（下同
    ）九十四年四月二十五日十五時五十五分許，駕駛車牌號碼
    ＡＤ─一六八六號自用小客車，行經臺北市中山區○○○路
    與建國北路口，由長安東路東向西方向左轉建國北路時，當
    時之號誌顯示為直行綠燈而左轉為紅燈，惟受處分人未待左
    轉燈號轉變為綠燈，即在左轉燈號為紅燈時左轉行駛，經台
    北市政府警察局交通警察大隊第三分隊員警吳忠竹予以攔停
    ，而以受處分人有違反道路交通管理處罰條例第四十八條第
    一項第二款轉彎時不依號誌指示之違規行為為由，當場掣單
    （北市警交大字第Ａ四Ｋ七０四三二八號）舉發，因受處分
    人拒絕簽收，遂於舉發單上記明事由，嗣因受處分人於應到
    案日期前（按應到案日期為九十四年五月十日）並未到案，
    原處分機關乃依道路交通管理處罰條例第四十八條第一項第
    二款、第六十三條第一項第一款（漏引第一款）、處理細則
    第四十四條第一項暨基準表之規定，於九十四年八月二日以
    北市裁三字第裁二二─Ａ四Ｋ七０四三二八號裁決書裁處受
    處分人罰鍰一千八百元，並記違規點數一點在案。
三、受處分人聲明異議意旨略以：伊並無任何違規的意圖與感覺
    ，且在伊的意識裡，伊係依燈號及當時的行車感（前、後車
    ），完完全全沒有違規的意圖與感覺。且停車後，對向之車
    仍停留在車道上非常久，對向仍是紅燈，一點都不像有違燈
    號。因此當時是在很生氣的情形下拒簽紅單，伊覺得很難接
    受，對這單行道迴轉路口這樣設計，認為不合理，因此不是
    員警所說有誤，就是燈號管制設計不良云云。
四、查受處分人雖拒絕在臺北市政府警察局舉發違反道路交通管
    理事件通知單「收受通知聯者簽章」欄內簽名，惟依卷附臺
    北市政府警察局舉發違反道路交通管理事件通知單「收受通
    知聯者簽章」欄上已記明「拒絕簽收」，依前開處理細則第
    十一條第一項第一款之規定，應視為受處分人已經收受該通
    知單，合先敘明。
五、經查，證人即於前揭路段執勤員警吳忠竹於本院證稱：「（
    問：可否幫我們解釋這個路口四個時向的依序順序？）這個
    路口的紅綠燈共有四顆燈泡，從右邊數來依序是(一)直行綠燈
    (二)左轉綠燈(三)黃燈(四)紅燈，四個時向依序是(一)直行綠燈、左
    轉綠燈，(二)直行綠燈、左轉紅燈，行人號誌燈為綠燈，行人
    可以由東走向西，也可以由西走向東，(三)直行綠燈、左轉紅
    燈，行人號誌燈為紅燈，這時候只有東往西的方向可以直行
    ，右轉的方向可以右轉上建國北路高架橋，(四)第四個時向是
    只有一個紅燈，這時東西向不能走，南北向則為綠燈可以通
    行，黃燈的出現是在於(一)變(二)的時候，以及(三)變(四)的時候，
    當時受處分人他是在違反(三)的時候被我攔檢下來的。」、「
    （問：請說明你當時站立的位置離長安東路及建國北路有多
    遠？）大概三十、四十公尺」、「（問；當時天候如何？）
    晴天、光線良好」、「（問：當你攔檢受處分人下來的時候
    ，這時左轉紅燈的部分，已經亮了多久？）我攔停他是依據
    長安東路往東的號誌，我是根據橋上的號誌，那是給西往東
    的車流看的，我是看橋上的號誌當時是西向東為綠燈，也就
    是說東往西當時應該是只有綠燈直行，而沒有左轉綠燈的可
    能，當時的時向是(二)轉(三)，所以也不會有黃燈出現的問題，
    因為如剛剛所述黃燈的出現只有在(一)變(二)。」、「（問：西
    往東的方向直行綠燈的時候，東往西的燈號應該是顯示如何
    ？）這個路口很特別，西往東只可以右轉，並不能直行，所
    以當西往東顯示綠燈的時候，一定是西往東行人穿越道顯示
    紅燈，東往西的紅綠燈一定是我們剛剛講的(三)的時向。」等
    語明確（參見本院卷九十四年十月二十八日之訊問筆錄），
    且有建國北路與長安東路東向西號誌現場照片四張附卷可稽
    ；又交通警察摯單舉發違反道路交通管理處罰條例所列之違
    規事實，本質上為行政處分，係公務員基於職權上之權力，
    依法就特定之具體事件所為之具公法上效果之單方面行政行
    為，基於公務員為公法上行為具有公信力之原則，該行政行
    為當可被推定為真正，而受處分人僅空言辯稱無違規，並無
    推翻該行政行為為真正之推定效力，則其據以依法處分之事
    實認定亦為正確無誤，故受處分人既未能提出證據以資證明
    其確無違規行為或路口設計不良，僅空言稱並未有任何違規
    行為或路口設計不良，自難認其辯解為可採，則本件事證明
    確，受處分人有於左轉燈號紅燈時違規左轉之違規行為足堪
    認定。從而原處分機關依道路交通管理處罰條例第四十八條
    第一項第二款、第六十三條第一項第一款、處理細則第四十
    四條第一項暨基準表之規定，裁處受處分人罰鍰一千八百元
    ，並記違規點數一點，核無違誤。本件受處分人之異議為無
    理由，自應將其異議駁回。
據上論斷，應依道路交通案件處理辦法第十九條，裁定如主文。
中　　華　　民　　國　　94　　年　　11　　月　　30　　日
                          交通法庭法  官  官信成
以上正本證明與原本無異。
如不服本裁定，應於裁定送達後五日內，向本院提出抗告狀。
                                  書記官  陳靜君
中　　華　　民　　國　　94　　年　　11　　月　　30　　日
